【裁判字號】    99,交聲,585
【裁判日期】    990716
【裁判案由】    聲明異議
【裁判全文】
臺灣臺南地方法院交通事件裁定         99年度交聲字第585號
移送機關    交通部公路總局嘉義區監理所臺南監理站
異議人即
受處分人    甲○○
上列異議人即受處分人因違反道路交通管理處罰條例案件，對於
交通部公路總局嘉義區監理所臺南監理站民國99年4月27日所為
之裁決處分（處分案號：嘉監南字第裁74-S00000000號）聲明異
議，本院裁定如下：
    主  文
異議駁回。
    理  由
一、原處分意旨略以：異議人即受處分人甲○○（下稱異議人）
    駕駛車牌號碼9GV-570號重型機車（下稱系爭機車），於民
    國99年3月20日11時5分許，沿臺南市○○區○○路由東往西
    方向行駛，途經該路與文平路口時，因闖紅燈直行，經臺南
    市警察局第四分局警員攔停製單舉發，嗣經移送機關即交通
    部公路總局嘉義區監理所臺南監理站（下稱原處分機關）以
    其違規事證明確，依道路交通管理處罰條例第53條第1項、
    第63條第1項第3款（原處分漏載第3款）及違反道路交通管
    理事件統一裁罰基準表之規定，裁處異議人罰鍰新臺幣（下
    同）1,800元，並記違規點數3點等語。
二、異議意旨略以：異議人當時係從文平路左轉至慶平路，而當
    時文平路號誌係為綠燈，故異議人並無闖紅燈之違規事實，
    警察如認異議人有闖紅燈，應負舉證責任，為此聲明異議，
    請求撤銷原處分等語。
三、按汽車駕駛人，行經有燈光號誌管制之交岔路口闖紅燈者，
    處1,800元以上5,400元以下罰鍰；並記違規點數3點，道路
    交通管理處罰條例第53條第1項、第63條第1項第3款分別定
    有明文。經查：
  (一)異議人駕駛車牌號碼9GV-570號重型機車，於上開時地因闖
    紅燈（直行），經臺南市警察局第四分局警員攔停製單舉發
    ，並經原處分機關裁處如前所述之裁罰等情，有臺南市警察
    局99年3月20日南市警交字第S00000000號舉發違反道路交通
    管理事件通知單及原處分機關99年4月27日嘉監南字第裁74-
    S00000000號裁決書各1份附卷可稽。
  (二)異議人雖否認有闖紅燈之行為，並以前詞置辯，惟查：
    1.證人即舉發本件之警員朱建霖於本院99年6月23日調查時
      到庭結證稱：本件是其所舉發，當天係與另一名警員馬德
      華兩人一組，其駕駛巡邏車，而馬警員坐於客座上，其等
      沿慶平路由西向東往市政府方向即市區執行巡邏勤務，至
      慶平路與文平路口停等紅燈時，見一部機車從對向即慶平
      路東往西往安平方向，闖越文平路紅燈。其再三確認文平
      路南北向的燈號是綠燈，慶平路為紅燈，確認機車闖紅燈
      後，便於該路口迴轉，過了永華六街路口後，才將該機車
      攔停住，其昨天特別去測量一下從文平路到其等攔停的永
      華六街口的位置，大約距離有兩百五十公尺左右。其等有
      向周先生（按即異議人）講述攔停原因是因為他在慶平路
      與文平路口闖紅燈，但異議人指著永華六街與慶平路口閃
      光黃燈說該號誌為閃光黃燈，其有告知周先生非該路口，
      而是之前的路口，但周先生還是不願意相信他在慶平路與
      文平路有闖紅燈，當時周先生有講說看能不能開未戴安全
      帽就好，但其表示周先生確實有戴安全帽，請周先生不要
      為難員警，後來周先生表示不願意簽收舉發單，就直接離
      開現場，舉發單就用郵寄方式寄給違規人等語在卷可查（
      見本院卷第25頁背面、第26頁）。
    2.至異議人於證人為上開證言後，雖嗣改稱其係從文平路左
      轉至慶平路云云，惟核與證人即舉發警員朱建霖於本院證
      稱：周先生絕對不是文平路左轉，他是沿慶平路由東向西
      直行，其等看到異議人是在其等之對向車道，並沒有看到
      周先生從其等前面左轉進慶平路等語（見本院卷第27頁）
      顯然不符，是異議人此部分之辯詞，應無可採。
    3.本院審酌證人即舉發員警朱建霖上開證言，對於該違規情
      形及違規時路況證述甚詳，顯然證人對於舉發經過確有深
      刻印象、清晰記憶無訛，是認異議人沿臺南市○○區○○
      路由東往西方向行駛，通過慶平路與文平路交岔口時，其
      行向之號誌業已變換為紅燈，然異議人未遵守交通規則停
      等紅燈仍繼續通過路口之事實，異議人有闖紅燈之違規行
      為，應可認定。
  (三)再按警方取締交通違規事件，其以照相、錄影方式取證者，
    固足為違規之證明，惟鑑於交通違規事實往往驟然而現、稍
    縱即逝，若硬性要求舉發員警不分違規情節一律必須預留證
    據，俾便事後提出供法院審查，除有現實技術可行性之困難
    外，將大幅提高交通管理之行政成本，並嚴重削弱道路交通
    管理之行政效能，此絕非立法者制定道路交通管理法規之本
    意。是縱警員舉發本件違規之時並未完整採證，然對於未依
    號誌行駛之瞬間違規事件，係有賴員警發現違規情事而製單
    舉發，尚難期待舉發員警能迅即拍照存證或為其他之舉證。
    而證人證述當時係在巡邏執行勤務，已如前述，是依該情形
    確實有不及採證之情形。又本件證人為依法執行勤務之警員
    ，與異議人毫無怨懟，衡情當無自陷偽證罪而構詞誣賴異議
    人之理，而其所述之內容核與吾人日常生活經驗法則並無違
    背或有相矛盾之處，是其證言係屬可信，而得為本院判斷之
    依據，是異議人確有上揭違規行為，堪可認定。
  (四)綜上所述，異議人駕駛車牌號碼9GV-570號重型機車於上開
    時地有闖紅燈之違規行為，既堪認定，則原處分機關裁決時
    依道路交通管理處罰條例第53條第1項、第63條第1項第3款
    及違反道路交通管理事件統一裁罰基準表之相關內容，裁處
    異議人罰鍰1,800元，及記違規點數3點之處分，於法核無違
    誤。本件異議為無理由，應予駁回。
四、據上論斷，應依道路交通管理處罰條例第87條第2項、道路
    交通案件處理辦法第19條，裁定如主文。
中    華    民    國    99    年    7     月    16    日
                    交通法庭  法  官 張家瑛
以上正本證明與原本無異。
如不服本裁定，應於收受送達後5日內向本院提出抗告狀。（應
附繕本）
                              書記官 李淑惠
中    華    民    國    99    年    7     月    19    日

司法院資訊處製作；財團法人民間司法改革基金會備份。
